臺灣臺北地方法院交通事件裁定　　　　　　　　　　　九十年度交聲字第四七九號
　　異議人即
　　受處分人　甲○○
右列受處分人因違反道路交通管理處罰條例案件，對於臺北市交通事件裁決所中華民
國九十年四月三十日所為之處分（原處分案號：北市裁三字第駕裁二二－ＡＢＶ三一
五○六六號），聲明異議，本院裁定如左：
    主      文
異議駁回。
    理      由
一、按汽車倒車時，應顯示倒車燈光或手勢後，謹慎緩慢後倒，並應注意其他車輛及
    行人，道路交通安全規則第一百十條第二款定有明文；又道路交通管理處罰條例
    （民國九十年一月十七日總統修正公布之道路交通管理處罰條例，其施行日期依
    同條例第九十三條規定須由行政院以命令定之，而行政院係於九十年四月三日以
    台九十交字第０一九三一七號令發布修正後之該條例自九十年六月一日起施行，
    故以下所述及之本條例，如無特別註明，乃係修正生效後之新法，而於敘述上如
    係九十年一月十七日修正，同年六月一日生效施行前之該條例，則會在該條例下
    加註【舊法】以資辨明，惟本件以下所述及之道路交通管理處罰條例第五十條第
    二款規定並未在該條例於九十年一月十七日公布時，作任何之修正，故本件以下
    所稱之該條例第五十條第二款，即無區分新舊法之必要）汽車駕駛人倒車時，不
    注意其他車輛者，處二百元以上四百元以下即新臺幣（以下同）六百元以上一千
    二百元以上罰鍰，道路交通管理處罰條例第五十條第二款亦定有明文。
二、本件受處分人即異議人甲○○於八十九年十二月十日中午十二時許，駕駛車號二
    Ｂ－一五○九號自用小客貨車，沿臺北市○○路由西向東行駛，途經臺北市○○
    街往西迴轉行駛中正路由東向西車道後，因前方紅燈塞車，受處分人往西倒車時
    未注意其他車輛，其汽車保險桿右後角不慎撞及沿後方右側行駛由王宜皇駕駛之
    車牌ＣＡ－一○六七號自用小客車左後車門、左後車輪葉子板及保險桿左後側而
    肇事，為臺北市政府警察局士林分局交通分隊（以下稱士林分局）員警葉長淵當
    場以受處分人有違反道路交通管理處罰條例第五十條第二款倒車時未注意其他車
    輛之行為逕行掣單舉發，嗣受處分人於舉發通知單上所載應到案日期前向原處分
    機關提出申訴，經原處分機關請舉發單位即士林分局調查結果，仍認處分人確有
    倒車時未注意其他車輛之行為，原處分機關乃依道路交通管理處罰條例第五十條
    第二款規定於九十年四月三十日從輕裁處異議人罰鍰六百元。
三、受處分人聲明異議意旨固不否認有於前述時地與ＣＡ－一○六七號自用小客車擦
    撞之事實，惟否認有任何違反道路交通管理處罰條例之行為，其聲明異議意旨略
    以：當時我所駕駛的車輛處於停止狀態，而警員製作筆錄後交給我簽字時，並未
    提出相關位置之確實距離數據，且肇事雙方當事人亦未同時簽字認同該份筆錄，
    今以未完善之筆錄為依據，任意推定我違規，實有欠公允，我的車擦撞痕有兩處
    ，其一在後方保險桿右側，另一處在車身右側後方，然而在車身的正右後方轉角
    處並無擦撞痕，可見當時我的車並未在行駛中，而是停止狀態的云云；又受處分
    人於本院訊問時陳稱：我覺得警方不管另外那輛車是否違規，只罰我，當時警方
    做筆錄沒有寫明兩車距離，我看相關位置大致沒有錯，我就簽名，我簽的上面是
    位置圖，下面是敘述文字，肇事經過跟我當初敘述的不同，我當時簽的是一張，
    不是二張云云。惟查：受處分人於前述時地駕駛前開車號二Ｂ－一五○九號自用
    小客貨車，因倒車未注意其他車輛，其汽車保險桿右後角不慎撞及沿後方右側行
    駛由王宜皇駕駛之車牌ＣＡ－一○六七號自用小客車左後車門、左後車輪葉子板
    及保險桿左後側等情，有士林分局交通分隊Ａ３類道路交通事故調查報告表一份
    、交通事故談話紀錄表二份附卷可稽。又查，當王宜皇駕駛ＣＡ－一○六七號自
    用小客車行駛至上開肇事地點時，二Ｂ－一五○九號（交通事故談話紀錄表誤載
    為二Ｂ－一五一九號）車突然往東倒車，王宜皇發現往右閃避時，其所駕駛ＣＡ
    －一○六七號車左後車門、葉子板與左後側保險桿被二Ｂ－一五○九號車右後保
    險桿擦撞，有王宜皇簽名之交通事故談話紀錄表在卷可佐，此核與卷附之受處分
    人甲○○親自簽名之交通事故談話紀錄表所載：「我車往西迴轉行駛中正路東向
    西第三車道時，因前方第一車道沒有車輛行駛，第二與第三車道塞車，我看後方
    同向無來車，我車欲倒車後行駛第一車道，當時我車剛倒退行駛動一下時，我車
    右後側保險桿被沿我車右側往西行駛之ＣＡ－一○六七號自用小客車左後車門、
    葉子板擦撞而肇事」等語大致相符，參以，受處分人於九十年一月十六日申訴時
    亦陳稱：我將手排檔打入倒檔，車輛才震一下，隨即受撞等語，是受處分人因倒
    車未注意其他車輛而撞及王宜皇所駕駛之ＣＡ－一○六七號車應堪信實，其辯稱
    當時並未以倒車行駛，其所駕駛之車輛係在靜止狀態云云，顯係事後卸責之詞。
    再查，經本院審視卷附上揭甲○○之交通事故談話紀錄表，其上甲○○之簽名核
    與其自承親自簽名之上揭士林分局交通分隊Ａ３類道路交通事故調查報告表及本
    院九十一年一月十四日訊問筆錄之甲○○簽名相符，可知受處分人否認其在前揭
    交通事故談話紀錄表之簽名亦係諉卸之詞，不足採信，故受處分人既於肇事時坦
    承倒車有疏失以致肇事，則其事後翻異前詞，並以其開情詞置辯，難謂可採，本
    件事證明確，受處分人之違規行為堪以認定。
四、綜上所述，受處分人確有在前揭時地駕駛前開車號汽車倒車時不注意其他車輛之
    違規行為，從而原處分機關依前揭道路交通管理處罰條例第五十條第二款規定從
    輕裁處受處分人罰鍰六百元，核無違誤，本件受處分人之異議為無理由，自應將
    其異議駁回。
據上論斷，應依道路交通案件處理辦法第十九條，裁定如主文。
中      華      民      國    九十一    年      二    月     二十六     日
                                      臺灣臺北地方法院交通法庭
                                          法  官  曾  啟  謀
右正本證明與原本無異。
如不服本裁定，應於裁定送達後五日內向本院提出抗告狀。
                                          書記官  劉  芸  珊
中      華      民      國    九十一    年      二    月     二十六     日
